【裁判字號】    98,交聲,1759
【裁判日期】    980608
【裁判案由】    違反道路交通管理處罰條例聲明異議
【裁判全文】
臺灣臺北地方法院交通事件裁定        98年度交聲字第1759號
異議人即
受處分人  甲○○
上列異議人即受處分人因違反道路交通管理處罰條例案件，對於
臺北市交通事件裁決所中華民國98年4 月1 日所為之處分（原處
分案號：北市裁罰字第裁22－AEX096211 號），聲明異議，本院
裁定如下：
    主  文
異議駁回。
    理  由
一、按拼裝車輛，未經核准領用牌證行駛者，處汽車所有人新臺
    幣（下同）3,600 元以上10,800以下罰鍰，車輛並沒入之，
    道路交通管理處罰條例第12條第1 項第2 款、第2 項定有明
    文。
二、本件異議人即受處分人甲○○於民國98年3 月12日上午10時
    25分許騎乘未領有牌證之拼裝車輛，行經臺北市○○○路○
    段、松仁路口處，經臺北市警察局信義交通分隊員警發現攔
    查，以上開拼裝車輛有道路交通管理處罰條例第12條第1 項
    第2 款規定之違規掣單舉發，嗣受處分人於應到案日期前向
    臺北市交通事件裁決所提出申訴，經臺北市交通事件裁決所
    函請原舉發單位查覆調查結果，仍認受處分人有前開違規行
    為，原處分機關乃依道路交通管理處罰條例第12條第1 項第
    2 款、同條第2 項，以及違反道路交通管理事件統一裁罰基
    準表等規定，裁處受處分人罰鍰3,600 元，並沒入該拼裝車
    輛。
三、聲明異議意旨略以：違規車輛並非伊拼湊組裝，係伊所任職
    統一速達股份有限公司委請圓匯科技公司製造，其安全性並
    無顧慮，並非道路交通管理處罰條例第12條第1 項第2 款所
    指之拼裝車，臺北市交通事件裁決所處罰似有違誤等語。
四、經查：
（一）受處分人於本件舉發時地，騎乘上開拼裝車輛為警查獲之
      事實，有臺北市政府警察局98年3 月12日舉發違反道路交
      通管理事件通知單（通知單單號：北市警交字第AEX09621
      1 號）影本乙紙附卷可憑，堪認受處分人確有騎乘上開拼
      裝車輛之行為屬實，先予敘明。
（二）又按汽車牌照包括號牌、行車執照及拖車使用證，為行車
      之許可憑證，由汽車所有人向公路監理機關申請登記，道
      路交通安全規則第8 條前段定有明文，且此行車之許可憑
      證即為道路交通管理處罰條例第12條第1 項第2 款所稱之
      「牌證」，此經對照上開兩條文自明。所謂拼裝車，係指
      「拼湊組裝」之車輛而言，此種車輛未經領用牌照之前，
      禁止在道路上行使，無非因「拼裝車」在駕駛使用上之安
      全性堪慮，故有予以禁止之必要。道路交通安全規則第17
      條亦規定：「汽車所有人申請新領牌照登記應依下列規定
      繳驗車輛來歷憑證，經檢驗合格後發給牌照：一、國內製
      造之車輛，應繳驗車輛出廠與貨物稅完（免）稅照證及統
      一發票。．．．國產及進口之車輛均應符合交通部規定之
      安全檢驗標準，並應經車輛型式安全檢測及審驗合格，取
      得安全審驗合格證明書，始得辦理登記、檢驗、領照。公
      路監理機關辦理車輛發照時，除應查驗前項車輛規格審查
      或審驗合格文件外，並應依相關規定登記檢驗合格後，始
      予發照。」，因而車輛如未能提供上述來歷憑證，即無法
      確認是否未更動原廠設計，並經檢驗合格發給牌照，以確
      保使用之安全性，自應以拼裝車視之（交通部90年5 月24
      日交路（90）第035551號函釋參照）。
（三）又慢車擅自加裝補助引擎或馬達行駛者，依汽車之拼裝車
      輛處理，道路交通安全規則第119 條第4 項定有明文，而
      本件違規車輛係加裝有引擎或馬達行駛之電動三輪車，有
      臺北市政府警察局98年4 月30日北市警信分交字第098309
      87800 號函附卷可憑，並為受處分人所不爭執。依照前揭
      說明，此種車輛應依汽車之拼裝車輛處理，則在本件違規
      車輛尚未經主管機關核准並領用牌證以前，禁止在道路上
      行駛。受處分人雖辯稱上開車輛安全無虞，惟其並未提出
      上開車輛之相關來歷憑證、車輛已經主管機關審驗合格，
      並經核准領用牌證在道路上行駛等相關事證，其空言所辯
      ，不足為其有利之認定，且受處分人前開違規行為，不僅
      有逸脫交通主管機關之列管監督致無從確保本件違規車輛
      安全與品質之一致性之虞慮，且此種車輛在道路上行駛，
      亦具有嚴重危害駕駛人及其他用路人安全之可能，應予以
      禁止。
五、綜上所述，受處分人確有未領用牌證行駛拼裝車輛之違規行
    為，原處分機關依上揭道路交通管理處罰條例第12條第1 項
    第2 款、第2 項及違反道路交通管理事件統一裁罰基準表之
    規定，裁處受處分人罰鍰3,600 元及沒入前開車輛，核無違
    誤，本件受處分人之異議為無理由，應予駁回。
據上論斷，應依道路交通案件處理辦法第19條，裁定如主文。
中    華    民    國    98    年    6     月    8     日
                  交通法庭法  官 胡宗淦
以上正本證明與原本無異。
如不服本裁定，應於送達後5日內，向本院提出抗告狀。
                          書記官 許婉如
中    華    民    國    98    年    6     月    8     日


司法院資訊處製作；財團法人民間司法改革基金會備份。
